【裁判字號】    92,台上,90
【裁判日期】    920109
【裁判案由】    強盜等罪
【裁判全文】
最高法院刑事判決                                  九十二年度台上字第九０號
    上   訴   人  台灣高等法院台中分院檢察署檢察官
    上訴人即被告  甲○○
右上訴人等因被告強盜等罪案件，不服台灣高等法院台中分院中華民國九十一年十月
二十九日第二審判決（九十一年度上訴字第一四六一號，起訴案號：台灣台中地方法
院檢察署九十一年度偵字第一０一七五號），提起上訴，本院判決如左：
    主  文
原判決撤銷，發回台灣高等法院台中分院。
    理  由
本件原判決認定上訴人即被告甲○○於民國九十一年五月十五日，在台中市逢甲公園
附近，向年籍不詳之友人何文凱，借得可發射子彈具有殺傷力之仿ＣＯＬＴ廠半自動
手槍製造之改造手槍一支後，未經許可而持有。復為行搶他人財物之便，於同月十七
日十五時四十分許，在台中市○○路與福星北路口之市場附近，竊取沈信宏所有ＹＧ
Ｅ｜七三五機車一輛。旋於同日十六時三十分許，將前開改造手槍置於上揭竊得之機
車置物箱內，駕駛該機車，沿途搜尋搶奪目標。行經台中縣大雅鄉○○路與中山十一
路口時，見吳徐李行走於路旁，乃意圖為自己不法之所有，騎機車自後方接近，趁吳
徐李不及防備之際，由後伸手搶奪吳徐李之手提包，內有皮包、皮夾各一個、現金新
台幣一萬零五百五十元、手錶一支等。得手後，即往台中縣大雅鄉○○○路方向逃逸
。適張集成駕車行經該處，目睹被告搶奪過程，立即報警，並駕車追趕。追逐至中山
五路八五巷口時，張集成駕車趁勢將騎機車之被告撞倒在地。被告起身拿取置於前開
機車置物箱內之改造手槍，欲逃離該處。張集成下車追趕，被告為脫免逮捕，即手持
該改造手槍朝向張集成，藉以脅迫張集成，致使張集成顧及自身安危而不敢繼續跟蹤
追躡。嗣被告於同日在中山五路八五巷口，為警查獲等情。因而維持第一審依牽連犯
及數罪併罰關係，論處被告未經許可，持有可發射子彈具有殺傷力之改造手槍，及意
圖為自己不法之所有，而搶奪他人之動產（均累犯）罪刑之判決，駁回被告在第二審
之上訴，固非無見。
惟查：(一)刑法第三百二十九條之以強盜論，即以強盜罪相當條文處罰之意，並非專以
第三百二十八條第一項之強盜論，故第三百三十條所謂犯強盜罪，不僅指自始犯強盜
罪者而言，即依第三百二十九條以強盜論者，亦包括之。如此項準強盜有第三百二十
一條第一項各款情形之一，自應依第三百三十條論處。又刑法第三百二十一條第一項
第三款之攜帶兇器竊盜罪，係以行為人攜帶兇器竊盜為其加重條件。此所謂兇器，其
種類並無限制，凡客觀上足對人之生命、身體、安全構成威脅，具有危險性之兇器均
屬之；且祇須行竊時攜帶此種具有危險性之兇器為已足，並不以攜帶之初有行兇之意
圖為必要。本件依原判決所載，被告於前揭時間，將上開可發射子彈具有殺傷力之改
造手槍，置於所駕駛機車之置物箱，沿途搜尋搶奪目標。旋趁吳徐李不及防備之際，
搶奪吳徐李之財物。並為脫免逮捕，而當場以該改造手槍脅迫跟蹤追躡渠之張集成。
倘若無訛，則被告為前揭犯行時，所攜帶可發射子彈具有殺傷力之改造手槍，為足以
危害人生命、身體之器械，屬具有危險性之兇器。其準強盜犯行，已具有刑法第三百
二十一條第一項第三款之情形，何以無刑法第三百三十條第一項之適用，原判決未詳
予論述，要屬理由不備。(二)有罪判決書之事實一欄為適用法令之依據，凡與適用法令
有關之事實必須詳為記載，始足為適用法令之基礎。又以未經許可而持有之可發射子
彈具有殺傷力改造手槍犯他罪，兩罪間之關係如何，端視開始持有之原因為斷。如因
意圖犯某罪而持有該改造手槍，後果以之犯該罪，兩罪間有牽連犯之適用。而如早已
持有該改造手槍，後另行起意犯罪；或意圖犯甲罪而持有該改造手槍，卻持以犯乙罪
，則應以數罪併罰論處。原判決事實欄謂被告以未經許可而持有之可發射子彈具有殺
傷力改造手槍犯準強盜罪，而就足以影響判斷所犯該二罪間是否成立牽連犯之開始持
有改造手槍原因，並未明確記載，自不足為適用法律之依據。又本件檢察官公訴意旨
主張被告所犯未經許可持有可發射子彈具有殺傷力之改造手槍罪與準強盜罪間，有方
法結果之牽連關係，為牽連犯。而原判決就被告開始持有該改造手槍之原因，並未詳
加調查究明，即謂被告所犯該二罪，應予分論併罰，難謂無調查未盡及理由不備之違
誤。以上或為上訴意旨所指摘，或為本院得依職權調查之事項，應認原判決有發回更
審之原因。
據上論結，應依刑事訴訟法第三百九十七條、第四百零一條，判決如主文。
中      華      民      國    九十二    年      一      月      九      日
                              最高法院刑事第六庭
                                  審判長法官  吳  雄  銘
                                        法官  池  啟  明
                                        法官  石  木  欽
                                        法官  郭  毓  洲
                                        法官  吳  三  龍
      右正本證明與原本無異
                                              書  記  官
中      華      民      國    九十二    年      一      月     十四     日


司法院資訊處製作；財團法人民間司法改革基金會備份。
